【裁判字號】    97,訴,913
【裁判日期】    970723
【裁判案由】    違反毒品危害防制條例
【裁判全文】
臺灣彰化地方法院刑事判決               97年度訴字第913號
公  訴  人  臺灣彰化地方法院檢察署檢察官
被      告  甲○○
上列被告因違反毒品危害防制條例案件，經檢察官提起公訴（97
年度毒偵字第474號），本院依簡式審判程序判決如下：
    主  文
甲○○施用第一級毒品，累犯，處有期徒刑玖月。
    事  實
一、甲○○前於民國90年間，因施用毒品案件，經檢察官起訴並
    聲請強制戒治，強制戒治部分，經本院以90年度毒聲字第37
    10號裁定令入戒治處所施以強制戒治，於91年11月28日戒治
    期滿執行完畢釋放；起訴部分，經本院以90年度訴字第1365
    號判決判處有期徒刑10月確定。又因竊盜及施用毒品案件，
    分別經臺灣臺中地方法院以90年度易字第3875號、91年度易
    字第187 號判決處有期徒刑1 年2 月、7 月確定，嗣上開3
    案另定應執行刑為有期徒刑2 年4 月確定，經送監執行，於
    93年11月19日假釋付保護管束，並於94年1 月22日假釋期滿
    未經撤銷假釋，其未執行之刑，以已執行論。另因施用毒品
    案件，經本院以94年度訴字第481 號判決判處有期徒刑1 年
    2 月、8 月，並定應執行刑為有期徒刑1 年8 月確定（該案
    經送監執行，現仍在假釋期間）。仍不知警惕，復基於施用
    第一級毒品海洛因之犯意，於97年1 月6 日某時，在其彰化
    縣鹿港鎮頭庄巷119 號住處內，將海洛因摻水混合後，以注
    射體內之方式，施用海洛因1 次。
二、案經臺灣彰化地方法院檢察署檢察官偵查起訴。
    理  由
一、本件被告甲○○所涉為死刑、無期徒刑、最輕本刑為3 年以
    上有期徒刑或高等法院管轄第一審案件以外之罪，並於本院
    行準備程序時就被訴事實為有罪之陳述，本院合議庭依刑事
    訴訟法第273 條之1 第1 項規定，裁定改由受命法官獨任行
    簡式審判程序，先予敘明。
二、按毒品危害防制條例就施用毒品者，僅限於「初犯」及「5
    年後再犯」二種情形，始應先經觀察、勒戒或強制戒治程序
    。倘被告於5 年內已再犯，經依法追訴處罰，縱其第3 次（
    或第3 次以上）再度施用毒品之時間，在初犯經觀察、勒戒
    或強制戒治執行完畢釋放5 年以後，已不合於「5 年後再犯
    」之規定，且因已於「5 年內再犯」，顯見其再犯率甚高，
    原實施觀察、勒戒或強制戒治，已無法收其實效，即應依毒
    品危害防制條例第10條處罰（參照最高法院95年度第7 次刑
    事庭會議決議意旨）。本件被告前因施用毒品案件，經本院
    以90年度毒聲字第3710號裁定令入戒治處所施以強制戒治，
    於91年11月28日戒治期滿執行完畢釋放；又於上開強制戒治
    執行完畢釋放後5 年內之93年間，因施用毒品案件，經本院
    以94年度訴字第481 號判決判處有期徒刑1 年2 月、8 月，
    並定應執行刑為有期徒刑1 年8 月確定等情，有臺灣高等法
    院被告前案紀錄表、臺灣高等法院在監在押全國紀錄表在卷
    可憑，是被告曾於強制戒治執行完畢釋放後，5 年內再犯毒
    品危害防制條例第10條之罪，並經法院判處罪刑確定，復為
    本件施用第一級毒品犯行為警查獲，依上開說明，自與前揭
    條例第20條第3 項之規定僅得適用於「5 年後再犯」之情形
    不符，本件公訴人逕行起訴，並無不合。
三、上揭犯罪事實業據被告於本院審理時坦承不諱（見本院97年
    6 月24日訊問筆錄、97年7 月9 日審判筆錄），經採集被告
    尿液檢驗呈嗎啡及可待因陽性反應，有中山醫學大學附設醫
    院檢驗科藥物檢測中心尿液檢驗報告（偵卷第3 頁）、臺灣
    彰化地方法院檢察署施用毒品犯受保護管束人尿液檢體監管
    紀錄表（偵卷第2 頁）各乙紙附卷可稽，足認被告上開自白
    與事實相符，本件事證明確，被告犯行洵堪認定，應依法論
    科。
四、按海洛因為毒品危害防制條例第2 條第2 項第1 款所規定之
    第一級毒品，被告施用海洛因之行為，核係犯毒品危害防制
    條例第10條第1 項施用第一級毒品罪。被告為供施用而持有
    該毒品之低度行為，應為施用之高度行為所吸收，不另論罪
    。被告前因施用毒品案件，經本院以90年度訴字第1365號判
    決判處有期徒刑10月確定，又因竊盜及施用毒品案件，分別
    經臺灣臺中地方法院以90年度易字第3875號、91年度易字第
    187 號判處有期徒刑1 年2 月、7 月確定，嗣上開3 案另定
    應執行刑有期徒刑2 年4 月確定，經送監執行，於93年11月
    19 日 假釋付保護管束，並於94年1 月22日假釋期滿未經撤
    銷假釋，其未執行之刑，以已執行論，有臺灣高等法院被告
    前案紀錄表可稽，被告於有期徒刑執行完畢後5 年內又故意
    再犯本案之罪，為累犯，應依刑法第47條第1 項規定，加重
    其刑。爰審酌被告曾因施用毒品經送觀察、勒戒及強制戒治
    ，仍未知警惕，再犯本案之罪，足見其雖經觀察、勒戒及強
    制戒治等治療程序，仍未徹底戒除惡習遠離毒害，顯未能善
    體國家設置觀察、勒戒及戒治機構，協助毒品施用者戒除毒
    害之良法美意，惟念及施用毒品本質上係戕害自身健康之行
    為，尚未嚴重破壞社會秩序或侵害他人權益，暨其犯罪之動
    機、目的、所生危害及犯罪後坦承犯行態度良好等一切情狀
    ，量處如主文所示之刑，以示懲儆。
據上論斷，應依刑事訴訟法第273 條之1 第1 項、第299 條第1
項前段，毒品危害防制條例第10條第1 項，刑法第11條前段、第
47條第1 項，判決如主文。
本案經檢察官余建國到庭執行職務。
中    華    民    國    97    年    7     月    23    日
                  刑事第五庭  法  官  楊舒嵐
以上正本證明與原本無異。
如不服本判決，應於判決送達後10日內，向本院提出上訴書狀，
上訴書狀應「敘述具體上訴理由」，並按他造當事人之人數附繕
本。「切勿逕送上級法院」。
中    華    民    國    97    年    7     月    25    日
                              書記官  張木松
附錄論罪科刑法條：
毒品危害防制條例第10條第1項
施用第一級毒品者，處 6 月以上 5 年以下有期徒刑。


司法院資訊處製作；財團法人民間司法改革基金會備份。
